【裁判字號】    95,上訴,329
【裁判日期】    950428
【裁判案由】    毒品危害防制條例
【裁判全文】
臺灣高等法院刑事判決                 95年度上訴字第329號
上  訴  人
即  被  告  甲○○
                    （現另案於臺灣臺北監獄臺北分監執行）
上列上訴人因毒品危害防制條例案件，不服臺灣板橋地方法院94
年度訴字第 855號，中華民國94年12月28日第一審判決（起訴案
號：臺灣板橋地方法院檢察署94年度偵字第2239號），提起上訴
，本院判決如下：
    主  文
上訴駁回。
    事  實
一、甲○○前曾於民國九十三年間因施用第一級及第二級毒品案
    件，經本院分別判處有期徒刑六月及五月，如易科罰金均以
    三百元折算一日，應執行有期徒刑十月，如易科罰金以三百
    元折算一日確定，現在監執行中（尚不構成累犯）。詎猶不
    知悔改，明知海洛因業經毒品危害防制條例列為第一級毒品
    ，不得轉讓、持有，竟基於轉讓第一級毒品海洛因予他人之
    概括犯意，先後於九十三年九月十四日某時及同年九月二十
    四日晚上十時許，分別在臺北縣蘆洲市○○路三七巷十三號
    五樓林忠漢住處附近及臺北縣蘆洲市○○路之某網路咖啡店
    ，將其以每約零點二公克新臺幣（下同）一千元購入之毒品
    海洛因，連續二次各均以原價轉讓第一級毒品海洛因一包（
    約零點二公克）予林忠漢施用（所涉施用毒品部分，業經判
    處有期徒刑十月確定）。嗣林忠漢於同年九月二十四日下午
    十一時二十分許，在臺北縣蘆洲市○○路二四四巷五八號前
    為警攔檢盤查時，將置於其右後褲袋內之海洛因一包（淨重
    零點一九公克）及注射針筒二支丟棄在地，為警當場發覺因
    而查獲，始循線查知上情。
二、案經臺北縣政府警察局三重分局報告臺灣板橋地方法院檢察
    署檢察官偵查起訴。
    理  由
一、訊據上訴人即被告甲○○否認有上揭轉讓第一級毒品海洛因
    之犯行，辯稱：伊是與林忠漢各出一千元共同去買毒品，回
    來後再分毒品，並不是伊買回毒品後再轉賣給林忠漢云云。
    惟查證人林忠漢於警詢時供稱伊先後兩次均以一千元之代價
    向甲○○購買海洛因各乙小包（約 0.2公克）云云，而於偵
    查時具結證稱伊有向甲○○買過二次毒品，每次係以一千元
    現金向甲○○購買海洛因，有時是以電話聯絡，第一次是九
    十三年九、十月間，第二次是幾星期以後，曾在臺北縣蘆洲
    市○○路之網咖向甲○○購買等語（見偵查卷第43頁），而
    被告於偵查中經與林忠漢對質後供稱：伊有拿海洛因給林忠
    漢，一包淨重約零點二公克，以夾鍊袋裝著，林忠漢向伊拿
    海洛因時有給伊一千元，而伊跟他人拿毒品也是此價格，伊
    印象中有轉讓過二次海洛因，但時間伊忘記了，交貨地點一
    次在蘆洲市○○路之網咖店，一次在路上，但詳細地點伊也
    忘記了，又林忠漢給伊的錢不是要還伊錢，而是給伊幫他拿
    海洛因之成本等語（見偵卷第六十二頁），嗣證人林忠漢復
    於原審法院審理時具結證稱：伊於查獲當日即九十三年九月
    二十四日晚上十時許，在臺北縣集賢路之某網咖店，有以一
    千元向被告購買一包海洛因，就是為警查獲時在伊身上扣得
    的那包，伊大約十天前即九十三年九月十四日，也有以一千
    元向被告購買一包海洛因，那次是在伊住處附近拿的，伊每
    次跟被告拿的毒品重量都是一樣的，伊不清楚被告有無獲利
    ，但伊認為因伊拿的數量不大，被告不太可能會賺差價等語
    ，觀諸證人林忠漢自警詢、偵查及原審法院審理時雖就其向
    被告購買海洛之確切時間，或因記憶有誤而稍有歧異，惟就
    先後二次向被告各以一千元購買乙包約零點二公克之海洛因
    之事實，則始終指證如一，且查被告並於偵查中供承先後二
    次各以一千元之原價轉售第一級毒品海洛因各乙包予林忠漢
    之事實，而依證人林忠漢所述於九十三年九月二十四日晚上
    十時許，在臺北縣集賢路一網咖店，以一千元代價向被告購
    買一包海洛因，嗣證人林忠漢於同日晚上十一時二十分許，
    在上揭地點為警查獲，並自證人林忠漢身上扣得白色粉末一
    包，而經送鑑定結果確含有第一級毒品海洛因成分，淨重為
    零點一九公克，有法務部調查局鑑定通知書乙紙在卷可查，
    依該包海洛因之重量，核與證人林忠漢及被告上揭於偵查中
    所述關於雙方轉讓毒品之數量大致相符，足認證人林忠漢所
    述並非虛妄之詞，而被告所辯，要屬事後卸責之詞，不足採
    信。而查販賣毒品罪之成立，須行為人基於欲營利之目的，
    而販入或賣出毒品為要件。販賣毒品者，其主觀上須有營利
    之意圖，且客觀上有販賣之行為，始足構成，至於實際上是
    否已經獲利，則非所問。若始終無營利之意思，而以原價或
    低於原價有償讓與他人，難謂為販賣行為，而僅得以轉讓毒
    品罪論處（參照最高法院93台上字第1651號判決），查依被
    告上揭於偵查中之供述及證人林忠漢之證述，被告係將其所
    購得之第一級毒品海洛因，以原價讓與證人林忠漢，並無從
    中賺取利益，且亦查無其他積極證據足認被告確有自本件交
    易價格中獲利，是被告顯非具營利之意圖，而為本件毒品之
    交易，是被告所為自難遽認應負販賣毒品罪，而僅應論以轉
    讓毒品罪，事證明確，被告犯行洵堪認定。
二、查海洛因係毒品危害防制條例第 2條第2項第1款所規定之第
    一級毒品，不得非法持有、轉讓，被告將其所購入之第一級
    毒品海洛因以原價有償轉讓予林忠漢，核其所為，係犯毒品
    危害防制條例第8條第1項之轉讓第一級毒品罪﹔被告持有海
    洛因之低度行為應為轉讓之高度行為所吸收，不另論罪﹔其
    先後二次轉讓第一級毒品之犯行，時間緊接，手段相似，觸
    犯構成要件相同之罪名，顯係基於概括犯意為之，為連續犯
    ，依刑法第五十六條之規定，以一罪論，並加重其刑。原審
    以被告上述犯行事證明確，援引毒品危害防制條例第8條第1
    項、第19條第 1項及刑法第11條前段、第56條之規定，並審
    酌被告犯罪之動機、手段、轉讓之次數、犯罪所致生之危害
    及犯罪後不知悔悟猶圖卸責之態度等一切情狀，量處有期徒
    刑一年六月，復以被告連續二次分別以一千元之購入價格轉
    讓海洛因予林忠漢，轉讓所得之二千元為轉讓第一級毒品海
    洛因之犯罪所得，該二千元既係屬被告因違反毒品危害防制
    條例第8條第1項轉讓第一級毒品海洛因之犯罪所得，依同條
    例第19條第 1項之規定應予沒收，如全部或一部不能沒收時
    ，以其財產抵償之。並以在林忠漢身上所扣得之海洛因一包
    （淨重零點一九公克），因被告已轉讓而交付予林忠漢，其
    所有權已歸屬於林忠漢，故該扣案物應於林忠漢所涉毒品危
    害防制條例案件中另行處理，毋庸於本案併予宣告沒收；另
    注射針筒二支，亦係屬林忠漢所有之物，且與被告轉讓毒品
    之犯行無關，亦毋庸宣告沒收，均併於判決理由內敘明，經
    核認事用法，並無違誤，被告上訴意旨否認有何轉讓第一級
    毒品之犯行，指摘原判決不當，尚難認有理由，應予駁回。
據上論斷，應依刑事訴訟法第368條，判決如主文。
本案經檢察官陳明光到庭執行職務。
中    華    民    國    95    年    4     月    28    日
                  刑事第五庭審判長法  官  吳  敦
                                  法  官  吳啟民
                                  法  官  張傳栗
以上正本證明與原本無異。
如不服本判決，應於收受送達後十日內向本院提出上訴書狀，其
未敘述上訴之理由者並得於提起上訴後十日內向本院補提理由書
（均須按他造當事人之人數附繕本）。
                                  書記官  秦慧榮
中    華    民    國    95    年    4     月    28    日
附錄：本案論罪科刑法條全文
毒品危害防制條例第8條第1項
轉讓第一級毒品者，處一年以上七年以下有期徒刑，得併科新臺
幣一百萬元以下罰金。


司法院資訊處製作；財團法人民間司法改革基金會備份。
